---
title: "Análisis de Datos con Web Scraping"
author: "Marcel Marimon, Maria Parera, Bernat Batle"
date: "13/01/2025"
output: html_document
---


```{r setup, include=FALSE}
knitr::opts_chunk$set(echo = TRUE)
```

# Introducción
Este documento analiza la página web `https://www.mediawiki.org/wiki/MediaWiki` mediante scraping, procesando los datos obtenidos para generar visualizaciones.

## Librerías necesarias
```{r}
# Instalamos las librerías necesarias
if (!require(httr)) install.packages("httr")
if (!require(XML)) install.packages("XML")
if (!require(ggplot2)) install.packages("ggplot2")


library(httr)
library(XML)
library (ggplot2)
library(dplyr)

```
# Pregunta 1

## 1: Descarga y análisis inicial de la página
```{r}
dominio <- "https://www.mediawiki.org"
url <- paste0(dominio, "/wiki/MediaWiki")
response <- GET(url)
contenido_html <- content(response, "text")
doc <- htmlParse(contenido_html, asText = TRUE)
```

## 2: Extraer el título de la página
```{r}
titulo <- xpathSApply(doc, "//title", xmlValue)
cat("Título de la página:", titulo)
```

## 3: Extracción de enlaces
```{r}
enlaces <- xpathSApply(doc, "//a[@href]", function(x) c(href = xmlGetAttr(x, "href"), text = xmlValue(x)))
enlaces_df <- data.frame(matrix(unlist(enlaces), ncol = 2, byrow = TRUE), stringsAsFactors = FALSE)
colnames(enlaces_df) <- c("URL", "Texto")

enlaces_df$Tipo_Original <- ifelse(grepl("^/", enlaces_df$URL), "Relativa", "Absoluta")

# Convertir URLs relativas en absolutas
enlaces_df$URL <- ifelse(enlaces_df$Tipo_Original == "Relativa", paste0(dominio, enlaces_df$URL), enlaces_df$URL)

```


## 4: Tabla de frecuencia de enlaces
```{r}
enlaces_df$Frecuencia <- ave(enlaces_df$URL, enlaces_df$URL, FUN = length)

# Limpiar dataframe para seleccionar solo enlaces
enlaces_df <- enlaces_df[!grepl("^#|^#$", enlaces_df$URL), ]


enlaces_unicos_df <- enlaces_df %>%
  distinct(URL, .keep_all = TRUE)

# Verificar cuántos enlaces únicos quedaron
cat("Número de enlaces únicos tratados:", nrow(enlaces_unicos_df))

head(enlaces_unicos_df)

```

## 5: Verificar estado de enlaces
```{r}
Sys.sleep(1)  # Tiempo de espera para evitar bloqueos
library(dplyr)
enlaces_unicos_df <- enlaces_unicos_df %>% mutate(Status = sapply(URL, function(url) {
  if (!grepl("^http", url)) return(NA)
  status <- tryCatch({
    HEAD(url)$status_code
  }, error = function(e) NA)
  Sys.sleep(0.5)
  return(status)
}))
```

# Pregunta 2
## 1. Histograma: Frecuencia de enlaces por tipo
```{r}
g1<- ggplot(enlaces_unicos_df, aes(x = Tipo_Original, fill = Tipo_Original)) +
  geom_bar(stat = "count", position = "stack", color = "black", alpha = 0.9) +  # Barras juntas, bordes definidos
  scale_fill_manual(values = c("Relativa" = "#FF6F61", "Absoluta" = "#6B5B95")) +  # Colores personalizados
  labs(
    title = "Frecuencia de Enlaces por Tipo Original",
    subtitle = "Simulación de histograma categórico con barras juntas",
    x = "Tipo de URL Original",
    y = "Frecuencia",
    fill = "Tipo de URL"
  ) +
  theme_minimal(base_size = 15) +  # Ajuste de tamaño de fuente
  theme(
    plot.title = element_text(hjust = 0.5, face = "bold", size = 18),  # Centrar y destacar título
    plot.subtitle = element_text(hjust = 0.5, size = 14, color = "gray40"),  # Subtítulo centrado
    axis.title = element_text(face = "bold"),  # Resaltar títulos de los ejes
    axis.text = element_text(size = 12),  # Ajuste de tamaño del texto de ejes
    legend.position = "top",  # Leyenda arriba
    legend.title = element_text(face = "bold"),  # Resaltar título de la leyenda
    legend.background = element_rect(fill = "gray95", color = "gray80"),  # Fondo de la leyenda
    panel.grid.major = element_line(color = "gray85"),  # Cuadrícula principal
    panel.grid.minor = element_blank()  # Eliminar cuadrícula menor
  )

```


```{r}
g2 <- ggplot(enlaces_unicos_df, aes(x = Frecuencia, fill = Tipo_Original)) +
  geom_bar(stat = "count", color = "black", alpha = 0.8) +  # Cambiamos a geom_bar con stat = "count"
  scale_fill_manual(values = c("Relativa" = "#FF6F61", "Absoluta" = "#6B5B95")) +
  labs(
    title = "Histograma de Frecuencia de URLs",
    x = "Frecuencia de URLs",
    y = "Número de URLs",
    fill = "Tipo de Enlace"
  ) +
  theme_minimal(base_size = 15) +
  theme(
    plot.title = element_text(hjust = 0.5, face = "bold", size = 18),
    axis.title = element_text(face = "bold"),
    legend.position = "top"
  )


```

## 2. Gráfico de barras: Enlaces internos vs externos

```{r}
enlaces_unicos_df$Interno <- grepl(dominio, enlaces_unicos_df$URL)

g3 <- ggplot(enlaces_unicos_df, aes(x = Interno, fill = Interno)) +
  geom_bar(color = "black", alpha = 0.8) +  # Bordes y transparencia
  scale_x_discrete(
    labels = c("FALSE" = "Externos", "TRUE" = "Internos")
  ) +
  scale_fill_manual(
    values = c("FALSE" = "#FF6F61", "TRUE" = "#4CAF50"),
    labels = c("FALSE" = "Externos", "TRUE" = "Internos")
  ) +
  labs(
    title = "Enlaces Internos vs Externos",
    subtitle = "Comparativa entre enlaces internos y externos",
    x = "Tipo de Enlace",
    y = "Cantidad",
    fill = "Tipo de Enlace"
  ) +
  theme_minimal(base_size = 15) +
  theme(
    plot.title = element_text(hjust = 0.5, face = "bold", size = 18),
    plot.subtitle = element_text(hjust = 0.5, size = 14, color = "gray40"),
    axis.title = element_text(face = "bold"),
    axis.text = element_text(size = 12),
    legend.position = "top",
    legend.title = element_text(face = "bold"),
    legend.background = element_rect(fill = "gray95", color = "gray80"),
    panel.grid.major = element_line(color = "gray85"),
    panel.grid.minor = element_blank()
  )


```

## 3. Gráfico de pastel: Distribución de códigos de estado

```{r}
status_counts <- as.data.frame(table(enlaces_unicos_df$Status))
colnames(status_counts) <- c("Status", "Frecuencia")
status_counts <- status_counts %>%
  mutate(Porcentaje = round(100 * Frecuencia / sum(Frecuencia), 1))  

g4 <- ggplot(status_counts, aes(x = "", y = Frecuencia, fill = Status)) +
  geom_bar(stat = "identity", width = 1, color = "white") + 
  coord_polar(theta = "y") +  
  scale_fill_brewer(palette = "Set3") + 
  labs(
    title = "Distribución de Códigos de Estado HTTP",
    fill = "Código de Estado"
  ) +
  theme_minimal(base_size = 15) +
  theme(
    plot.title = element_text(hjust = 0.5, face = "bold", size = 18),
    axis.text = element_blank(),  
    axis.title = element_blank(),  
    panel.grid = element_blank(), 
    legend.title = element_text(face = "bold"),
    legend.position = "right"
  ) +
  geom_text(
    aes(label = paste0(Porcentaje, "%")), 
    position = position_stack(vjust = 0.5), 
    color = "black", 
    size = 4
  )


```



```{r, fig.width=12, fig.height=6, echo=FALSE}

library(gridExtra)
library(grid)

grid.arrange(
  g1, g2,
  ncol = 2,  
  top = textGrob(
    "Gráficos 1 y 1.1",
    gp = gpar(fontsize = 18, fontface = "bold")
  )
)


```
```{r, fig.width=12, fig.height=6, echo=FALSE}
grid.arrange(
  g3, g4,
  ncol = 2,  
  top = textGrob(
    "Gráficos 2 y 3",
    gp = gpar(fontsize = 18, fontface = "bold")
  )
)

```


# Conclusión
Este primer gráfico (1), se muestra la proporción de enlaces relativos y absolutos en la página analizada "mediawiki.org". Los enlaces relativos se limitan al dominio interno, mientras que los absolutos pueden incluir tanto internos como externos.La prevalencia de enlaces relativos refleja un diseño consistente, con rutas internas claras, lo que mejora la navegabilidad dentro del sitio.
En el segundo histograma (1.1), representa cuántas veces se repiten las mismas URLs en el sitio. Las barras muestran la cantidad de URLs que tienen una misma frecuencia de aparición.La mayoría de las URLs tienen una baja frecuencia, lo que es esperado en contenido dinámico o no redundante. Sin embargo, las URLs con alta frecuencia podrían ser elementos repetitivos como menús o pies de página, que podrían optimizarse si son redundantes.
Empezando por la segunda fila, el gráfico de barras (2) compara la cantidad de enlaces que apuntan dentro del dominio con aquellos que apuntan a otros dominios o servicios. La alta proporción de enlaces internos demuestra que el sitio está estructurado para retener al usuario dentro del dominio, maximizando la interacción con el contenido interno. 
Finalmente, el gráfico de pastel (3) muestra las proporciones de diferentes códigos de estado HTTP en los enlaces analizados. Los códigos 200 indican enlaces funcionales, mientras que 404 representan errores de enlaces rotos. Podemos extraer como hay una alta proporción de códigos 200 indicando una buena salud del sitio. Los enlaces rotos (404) representan una pequeña fracción pero deben ser revisados para evitar una mala experiencia de usuario y posibles entradas maliciosas.

#### *Hemos añadido un segundo gráfico en el primer apartado, pero nos ha parecido interesante para extraer una comparativa más detallada.*

